【裁判字號】    89,易,142
【裁判日期】    890711
【裁判案由】    竊盜
【裁判全文】
台灣板橋地方法院刑事判決                        八十九年度易字第一四二號
    公  訴  人  台灣板橋地方法院檢察署檢察官
    被      告  丁○○
右被告因竊盜案件，經檢察官提起公訴（八十八年度偵字第一六二四五號），本院判
決如左：
      主      文
丁○○連續竊盜，累犯，處有期徒刑壹年。
      事      實
一、丁○○曾有違反麻醉藥品管理條例及竊盜等前科，其最近一次所犯之違反麻醉藥
    品管理條例案件，係於民國八十三年四月三十日經台灣新竹地方法院判處有期徒
    刑三年確定，於八十五年四月二十日假釋出監刑期屆滿執行完畢，仍不知悔改，
    基於意圖為自己不法所有之概括犯意，（一）先於八十八年七月一日上午九時三
    十分許前之日間某時（確實時間不詳），前往丙○○位於台北縣蘆洲市○○路一
    一二號之住處，趁莊家大門門鎖損壞未及修復故大門未上鎖之際，而啟門入內（
    侵入住宅部分未據告訴）徒手竊取丙○○所有之中英文字幕機一臺，得手後，即
    攜回並置放在其所騎乘之ＦＬＪ─五二三號牌重型機車內；（二）續於八十八年
    七月一日上午九時三十分許，前往甲○○位於台北縣蘆洲市○○路三一○號之住
    處，趁李家正在裝潢大門未關之際，而入內（侵入住宅部分未據告訴）徒手竊取
    甲○○所有之西裝一件，得手後，手持該西裝而另翻找其他物品時，適為屋內從
    事裝潢之工人發覺報警處理，而經警於其所騎乘之ＦＬＪ─五二三號牌重型機車
    內查獲丙○○所失竊之中英文字幕機一臺，另為警循線在其位於台北縣三重市○○路十三巷四號四樓住處查獲林盈君所遺失之國民身分證、駕駛執照、行車執照
    、金融卡四張、信用卡三張及人壽保險卡一張（上開物品係不詳之人於八十八年
    六月十日晚間七時至九時三十分許間，在林盈君位於台北縣蘆洲市○○路六一巷
    二號住處所竊取，嗣該不詳之人將之棄置於台北縣三重市中興橋下，而為丁○○
    所撿拾置放家中），始偵悉其竊盜之上情。
二、案經被害人甲○○訴由台北縣警察局蘆洲分局報請台灣板橋地方法院檢察署檢察
    官偵查起訴。
      理      由
一、訊之被告丁○○固對其於前開時地經警查獲並扣得上述物品之事實坦承不諱，惟
    矢口否認有何竊盜之犯行，辯稱：其於上開（一）時間係在台北縣蘆洲市之光華
    便利商店工作，並未前往丙○○住處行竊，在其重型機車內所查獲之中英文字幕
    機，則係綽號「阿源」之友人寄放其處，而於上述（二）時間，則係因「阿源」
    囑其前往該處幫忙搬家，其始在甲○○住處，其並無竊盜之意云云。經查，右揭
    連續竊盜之事實，業據被害人丙○○、甲○○分別於警訊或偵查中指述伊等遭竊
    之情節甚詳；而被告於前開（一）、（二）各該時間，均未在台北縣蘆洲市之光
    華便利商店工作乙節，已據證人即該店之店長李兆華於警訊時證述被告於八十八
    年六月十日、同年月三十日及同年七月一日之工作時間均係自下午一時起至翌日
    凌晨一時止等語明確，則被告於該等（一）、（二）之時間即上午九時三十分或
    其前日間某時，顯未於該便利商店上班至明，其辯稱因工作不可能有行竊之情云
    云，尚難採信。再被告於本院調查時固陳稱綽號「阿源」之友人係「戊○○」，
    惟經本院調取全省姓名為「戊○○」其人之口卡資料供被告指認之結果，其並無
    法確定所指之「戊○○」係何人，此據被告陳明在卷，復有戊○○之口卡資料一
    份在卷可參，則查被告既稱係上述丙○○所失竊之中英文字幕機一臺係「阿源」
    所寄放，且於上開（二）之時間，其復係應「阿源」之請而同往上址甲○○住處
    搬家，顯見其與「阿源」之情誼非淺，惟其竟無法確指「阿源」之人，亦無法提
    供此人之詳細資料以供本院調查，則是否確有被告所指寄放丙○○失竊之中英文
    字幕機於其處所及囑其同往甲○○住處搬家之人，已非無疑，況被害人甲○○於
    警訊時亦陳稱被告於上揭（二）時地為伊發現時，適翻動伊房間內物品，其手上
    已拿取一只裝有西裝一件之紙袋，當時被告曾大喊「阿源快來救我」，惟未見有
    人前往幫忙等語（見偵查卷第六頁背面），益徵尚無被告所指「阿源」其人，足
    認被告確有行竊之情無訛。此外，復有台北縣警察局贓物認領保管收據二件附於
    偵查卷可稽，被告前開所辯，顯係圖卸之詞，不足採信，本件事證已臻明確，其
    竊盜之犯行堪予認定，應依法論科。
二、被告意圖為自己不法之所有，而於前開（一）、（二）時地，分別竊取他人之動
    產，所為均係犯刑法第三百二十條第一項之竊盜罪。公訴人認被告於上述（一）
    、（二）時地，依序各係犯同法第三百二十一條第一項第二款之踰越門扇竊盜罪
    及同條第三項、第一項第二款之踰越門扇竊盜未遂罪，固非無據，惟查，就上開
    （一）之部分，被告係趁莊家大門門鎖損壞未及修復大門未上鎖之際，而啟門入
    內行竊，其行竊之手法即非以「踰越門扇」（應係超越或踰越而進，非啟門入室
    即屬之，參照最高法院二十二年上字第四五四號判例）之方式為之，且查被告行
    竊之時間，因被害人丙○○於警訊時陳稱伊於凌晨返家時及最後返家之家人於凌
    晨五時許返家時，並未發現屋內遭竊，故無法確定遭竊之時間等情明確（見偵查
    卷第八頁），是既乏證據證明被告係於夜間入內行竊，參以被害人丙○○之家人
    最後返家之時間已係凌晨五時，其間伊等並未發現住處有遭竊之情形，應認被告
    係於日間入內行竊，則被害人丙○○就被告侵入住宅部分既未提出告訴，是被告
    於（一）時地所為，應係犯刑法第三百二十條第一項之竊盜罪；再就前述（二）
    之部分，被告係趁李家正在裝潢大門未關之際，而入內徒手竊取被害人甲○○所
    有之西裝一件，得手後，手持該西裝而另翻找其他物品時，適為屋內從事裝潢之
    工人發覺報警處理，此據被害人甲○○於警訊時陳明在卷（見偵查卷第六頁背面
    ），被告行竊之手法亦非以「踰越門扇」之方式為之，且被告已竊取西裝一件，
    僅於得手後繼續翻找其他物品時，經人察覺而不及竊取其他財物，是其竊盜之行
    為顯已既遂，則被害人甲○○就被告侵入住宅部分既亦未提出告訴，從而被告於
    （二）時地所為，亦係犯刑法第三百二十條第一項之竊盜罪，公訴人之前開見解
    ，尚有誤會。至公訴人另認被告於（一）時地所竊取丙○○所有之物品除中英文
    字幕機一臺外、尚有行動電話一具，惟被害人丙○○於警訊時僅指稱伊所失竊之
    物品為中英文字幕機一臺（見偵查卷第八頁背面），此核與經警查獲時自被告機
    車處所扣得之物品相符，復有台北縣警察局贓物認領保管收據一件附於偵查卷可
    稽，自應認被告於（一）時地所竊取之物品為中英文字幕機一臺，附此敘明。被
    告先後二次犯行，時間緊接，所犯構成要件相同罪名，顯係基於概括之犯意反覆
    為之，應依連續犯之規定論以一罪，並依法加重其刑。次查，被告曾有違反麻醉
    藥品管理條例及竊盜等前科，其最近一次所犯之違反麻醉藥品管理條例案件，係
    於八十三年四月三十日經台灣新竹地方法院判處有期徒刑三年確定，於八十五年
    四月二十日假釋出監刑期屆滿執行完畢，有本院前案記錄表、台灣高等法院檢察
    署刑案紀錄簡覆表各一份在卷足參，茲於有期徒刑執行完畢後五年內再犯有期徒
    刑以上之罪，為累犯，應依法遞加重其刑。爰審酌被告之素行非佳，已有竊盜之
    前科，與其犯罪之動機、手段、所竊財物之價值及犯罪後態度不佳猶飾詞否認犯
    行等一切情狀，量處如主文所示之刑，以示懲戒，並冀自新。
三、公訴意旨另以被告於八十八年六月十日晚間七時至九時三十分許間，趁台北縣蘆
    洲市○○路六一巷二號乙○○○住處大門未關之際，而踰越大門進入供辦公室使
    用之房間內，徒手竊取乙○○○之女林盈君所有其內置放有身分證、駕駛執照、
    行車執照、信用卡三張、金融卡四張、人壽保險卡、土地所有權狀及合約書等物
    之皮包一個，因認被告就此部分並涉有刑法第三百二十一條第一項第一款之夜間
    侵入住宅竊盜罪嫌。惟經訊之被告則堅決否認有此部分之竊盜犯行，辯稱：其該
    時係在台北縣蘆洲市之光華便利商店工作，而於其家中所查獲之上述證件等物品
    ，係其於八十八年六月下旬在台北縣三重市之中興橋下所拾獲等語。經查，被告
    於八十八年六月十日晚間七時至九時三十分許間，確係於台北縣蘆洲市之光華便
    利商店工作乙節，已據證人即該店之店長李兆華於警訊時證述被告於八十八年六
    月十日、同年月三十日及同年七月一日之工作時間均係自下午一時起至翌日凌晨
    一時止等語在卷，則被告於被害人乙○○○家中遭竊之時，既在光華便利商店工
    作中，即無法分身前往被害人乙○○○之住處行竊，此外，亦查無其他積極證據
    足資證明被告有於上述時地行竊林盈君之證件等物品之事實，尚難據此即認被告
    就該部分涉有刑法第三百二十一條第一項第一款之罪嫌。至就被告所自承該等證
    件物品係其於台北縣三重市中興橋下所撿拾置放家中等節，則因此部分之行為或
    係構成刑法第三百三十七條之侵占遺失物罪，而按「科刑或免刑之判決，得就起
    訴之犯罪事實，變更檢察官所引應適用之法條者，係指法院得在事實同一之範圍
    內，亦即必不變更起訴之犯罪事實，始得自由認定事實，適用法律。」（最高法
    院六十九年度台上字第一八○二號判例意旨參照），惟竊盜與侵占遺失物，乃截
    然不同之兩事，要無事實同一之可言，縱本院認定被告此部分應成立侵占遺失物
    罪，然本院既無從變更起訴法條為刑法第三百三十七條而逕自調查審理，此部分
    則宜由公訴人另為處理，併此敘明。
據上論斷，應依刑事訴訟法第二百九十九條第一項前段，刑法第五十六條、第三百二
十條第一項、第四十七條，罰金罰鍰提高標準條例第一條前段，判決如主文。
本案經檢察官陳炎辰到庭執行職務。
中      華      民      國      八十九     年     七       月   十一    日
                                      臺灣板橋地方法院刑事第一庭
                                          法  官  邱 靜 琪
右正本證明與原本無異
如不服本判決，應於送達後十日內向本院提出上訴狀
                                          書記官  劉 日 賓
中      華      民      國      八十九     年     七       月   十二    日
附錄本案論罪科刑法條全文：
刑法第三百二十條
意圖為自己或第三人不法之所有，而竊取他人之動產者，為竊盜罪，處五年以下有期
徒刑、拘役或五百元以下罰金。
意圖為自己或第三人不法利益，而竊佔他人之不動產者，依前項之規定處斷。
前二項之未遂犯罰之。


司法院資訊處製作；財團法人民間司法改革基金會備份。
